【裁判字號】    95,上訴,1749
【裁判日期】    950725
【裁判案由】    強盜等
【裁判全文】
臺灣高等法院刑事判決                95年度上訴字第1749號
上  訴  人
即  被  告  乙○○
                    （另案在監執行）
指定辯護人  本院公設辯護人  丙○○
上列上訴人因強盜等案件，不服臺灣桃園地方法院94年度訴字第
2268號，中華民國95年3月20日第一審判決（起訴案號：臺灣桃
園地方法院檢察署94年度偵字第15642號），提起上訴，本院判
決如下：
    主  文
原判決撤銷。
乙○○於夜間侵入住宅、逾越安全設備竊盜未遂，因脫免逮捕，
當場施以強暴，累犯，處有期徒刑參年拾月。
    事  實
一、乙○○前因妨害公務等案件，經原審於民國90年9月15日以
    90年度易字第1159號判決判處有期徒刑1年10月確定，並於
    93年1月31日縮刑期滿執行完畢（構成累犯）。詎料仍不知
    悔改，基於意圖為自己不法所有之犯意，於94年5月28日22
    時30分許之夜間，徒手爬窗逾越安全設備侵入桃園縣中壢市
    ○○路66之2號6樓甲○○之住宅內，正著手竊取財物時，適
    屋主甲○○及其未婚夫丁○○由外返家，乙○○見狀即躲入
    主臥房廁所內藏匿，丁○○察覺屋內狀況有異，發現乙○○
    藏匿廁所內，丁○○隨即進入廁所內抓住乙○○，乙○○掙
    脫跑至上開住宅之客廳處，丁○○由後方追上，並用右手自
    後方勒住乙○○之脖子，乙○○為脫免逮捕，遂當場施以強
    暴之方式，咬傷丁○○之右上臂近右肩處而趁隙逃脫逃至樓
    梯間，丁○○從後追上，二人拉扯至5樓樓梯間時，乙○○
    又接續前開為脫免逮捕而施強暴之犯意，將丁○○推下五樓
    與四樓之樓梯間，丁○○追至四樓時，乙○○又將丁○○往
    下推至四樓與三樓之樓梯間，嗣丁○○於一樓大門口制服乙○○並報警當場查獲。
二、案經丁○○訴由桃園縣政府警察局中壢分局報請臺灣桃園地
    方法院檢察署檢察官偵查起訴。
    理  由
一、訊據被告乙○○對於上揭時、地竊取甲○○、丁○○財物未
    遂乙事坦承不諱，惟被告矢口否認有為脫免逮捕而當場施以
    強暴之加重準強盜罪犯行，辯稱丁○○勒住我的脖子，我無
    法呼吸，才咬他一口云云，然查證人丁○○於原審審理時證
    稱略以當天我跟甲○○一起回家，回家的時候看到燈全部亮
    了，走到房間看到一大堆東西被翻開，我看到被告躲在廁所
    裡面，我在廁所裡面伸手要抓他，他從廁所裡衝出來，我有
    被他撞到，我追他到客廳，我在抓他的過程中，我從他的背
    後用右手勒住被告的脖子，一開始我勒住他的時候有比較用
    力，他不敢跑，我就手稍微鬆一下，鬆一下他就又極力掙脫
    ，他身體扭動試著把我的手甩開，接著就用嘴巴咬我的右手
    臂，咬了以後他就跑到門口，我又追到門口抓住他，被告還
    是拚命要跑，被告一直叫我的名字並說我們認識，他又把手
    甩開，往樓下跑，在六樓到五樓間的樓梯口，我抓到他，五
    樓屋主跑出來，幫忙抓住被告，被告說跟我認識，所以五樓
    的屋主就跑進去，在五樓的電梯口角落我抓住被告，這時候
    我是背對著下行的樓梯，這時候他就把我從五樓推到四樓與
    五樓的樓梯間，我又到四樓抓住他的時候，他又把我推到四
    樓與三樓的樓梯間，我在一樓大門口把他壓在地上等警察來
    ，整個過程裡面我除了被咬傷外，還有被被告推來推去而撞
    到樓梯扶手所受之腳上跟手臂的瘀青，因為我怕被告有AIDS
    ，所以去醫院主要是檢查有無愛滋病，我並沒有跟醫生說我
    身上還有什麼地方受傷等語（參原審95年3月6日審判筆錄）
    ，又證人甲○○於原審審理時亦證稱略以當天差不多晚上11
    點的時候我下班回家，丁○○接我回來，我進門時候發現燈
    是亮著，我覺得奇怪，房間跟廁所的燈都是亮著，我還在關
    門的時候，丁○○就進了房間，發現被告躲在廁所的角落，
    丁○○大喊遭小偷，小偷在廁所，丁○○先抓著他，不讓他
    走，我也到廁所門口一起幫著抓住小偷，丁○○告訴我趕快
    通知抓小偷，我就離開浴室到陽台去對樓下的警衛室喊抓小
    偷，我在喊的過程中，發現他們在扭打，我看到丁○○的手
    抓住被告的手臂，手也有勾住被告肩膀那邊，他們從廁所扭
    打到客廳，被告在客廳裡面有用右手打拐子打到丁○○的胸
    部，接著被告從六樓跑到五樓，被告在五樓電梯門口時，有
    拿出我妹妹的身分證，我們五樓鄰居還有出來要幫忙抓，鄰
    居說趕快報警，我就回六樓打電話報警，等到我報完警後，
    我下來就沒有看到五樓的鄰居，也沒有看到丁○○跟被告，
    我就跟著追下去，在三、四樓的時候又看到丁○○還抓住他
    ，被告一直要掙脫，我有聽到丁○○跟我說被告有把他從樓
    梯推下來，他們扭打到一樓的時候，我也抓住被告，在一樓
    的時候我才發現丁○○手臂靠近腋下的地方有被咬的痕跡跟
    血跡等語（參原審95年3月6日審判筆錄），證人丁○○、甲○○前開證言互核一致，又衡情證人丁○○、甲○○二人與
    被告並無怨隙，尚無故作虛偽證言之必要，復有證人丁○○
    所提出之壢新醫院甲種診斷證明書1紙附卷可稽，證明證人
    丁○○之右肩確實有人咬傷口等節，證人丁○○、甲○○前
    開證言應屬可信，而依證人丁○○所述情節觀之，被告為證
    人丁○○自後方勒住脖子時，為脫免逮捕，一再掙脫反抗，
    其以口咬傷丁○○係為脫免逮捕，其稱被丁○○勒住脖子，
    無法呼吸並無積極之事證可資證明，已無可採，其以口咬傷
    證人丁○○，復與證人丁○○在樓梯間扭打過程中，亦有將
    證人推下樓梯之攻擊動作，並非僅係單純之「身體扭動、手
    甩動」而已。被告前開所辯，要係卸責之詞，不足採信。是
    被告於證人丁○○逮捕之際為脫免逮捕，確有對證人丁○○
    施以積極攻擊之主觀意思及客觀行為，可以認定，本件事證
    明確，被告前開加重準強盜犯行，堪以認定。
二、按刑法第329條所規定之以強盜論者，即以強盜罪相當條文
    處罰之意，並非專以第328條第1項之強盜罪論，故第330條
    所謂犯強盜罪，不僅指自始犯強盜罪者而言，即依第329條
    以強盜論者，亦包括之，如此項準強盜有第321條第1項各款
    情形之一，自應依第330條論處，並有最高法院25年上字第
    6626號、42年臺上字第523號著有判例意旨可資參照。又刑
    法之準強盜罪，係以竊盜或搶奪為前提，在脫免逮捕之情行
    ，其竊盜或搶奪既遂者，即以強盜既遂論，如竊盜或搶奪為
    未遂，即以強盜未遂論。亦為最高法院68年台上字第2772號
    判例意旨著有明文，被告於夜間侵入住宅、逾越安全設備竊
    盜尚未得財即遭被害人返家發現而未遂，其為脫免逮捕，而
    當場對被害人施以強暴，核被告所為之刑法329條之準強盜
    行為，有同法第321條第1項第1款、第2款之加重情形，因竊
    盜行為未遂，故應依同法第330條第2項、第1項之加重強盜
    未遂罪論處，及同法第277條第1項之傷害罪。被告所犯加重
    準強盜未遂罪與傷害罪間，為一行為觸犯數罪名之想像競合
    犯關係，應依刑法第55條規定，從一重之加重準強盜未遂罪
    處斷。公訴人認被告係犯刑法第329條準強盜罪，起訴法條
    尚有未洽，應予變更，被告前因妨害公務等案件，經原審於
    90年9月15日以90年度易字第1159號判決判處有期徒刑1 年
    10月確定，並於93年1月31日縮刑期滿執行完畢，此有被告
    前案紀錄表1份在卷可查，其於受有期徒刑執行完畢後，5
    年內再犯本件有期徒刑以上之罪，不論依修正前之刑法第47
    條，或修正後之刑法第47條第1項之規定，均構成累犯，對
    被告而言並無有利或不利之情形，自不生新舊法比較之問題
    ，依刑法第2條第1項規定，應逕依修正前之刑法第47條，論
    以累犯，並加重其刑，被告所犯加重準強盜罪，因其竊盜行
    為尚未得財而未遂，應以強盜未遂論，依修正前之刑法第26
    條前段規定未遂犯之處罰得按既遂犯之刑減輕之，修正後之
    刑法第25條第2項之後段亦為相同之規定，依刑法第2條第1
    項規定，應逕依修正前之刑法第26條前段規定，按正犯之刑
    減輕之。
三、原審審理結果據以論罪科刑固非無見，惟被告係於夜間徒手
    爬窗逾越安全設備侵入桃園縣中壢市○○路66之2號6樓甲○○之住宅內竊盜未遂，為被告所承認，其因脫免逮捕，當場
    施以強暴，被告所為之準強盜行為，有刑法第321條第1項第
    1款、第2款之加重情形，原判決認被告之準強盜行為只有刑
    法第321條第1項第1款之加重情形，尚有未洽，被告上訴否
    認前揭之犯行，雖無理由，惟原判決既有前揭可議之處，仍
    應由本院予以撤銷改判，爰審酌被告素行不端，犯罪後猶飾
    詞狡辯，尚無悔意等一切情狀，量處如主文所示之刑。
據上論斷，應依刑事訴訟法第369條第1項前段、第364條、第299
條第1項前段，第300條、刑法第330條第2項、第1項、第277條第
1項、第2條第1項前段、修正前刑法第55條、第47條、第26條前
段，罰金罰鍰提高標準條例第一條前段判決如主文。
本案經檢察官洪泰文到庭執行職務。
中    華    民    國    95    年    7     月    25    日
                  刑事第七庭  審判長法  官  陳正雄
                                    法  官  蔡光治
                                    法  官  許宗和
以上正本證明與原本無異。
如不服本判決，應於收受送達後十日內向本院提出上訴書狀，其
未敘述上訴之理由者並得於提起上訴後十日內向本院補提理由書
（均須按他造當事人之人數附繕本）。
                                    書記官  沈秀容
中    華    民    國    95    年    7     月    31    日
附錄：本案論罪科刑法條全文
中華民國刑法第330條（加重強盜罪）
犯強盜罪而有第321條第1項各款情形之一者，處7年以上有期徒
刑。
前項之未遂犯罰之。


司法院資訊處製作；財團法人民間司法改革基金會備份。
